臺灣高等法院臺中分院刑事判決
111年度原交上易字第7號
上  訴  人  
即  被  告  張初強



選任辯護人  李建德律師（法扶律師）
上列上訴人即被告因公共危險案件，不服臺灣苗栗地方法院111
年度原交易字第1號，中華民國111年3月29日第一審判決（起訴
案號：臺灣苗栗地方檢察署111年度偵字第1065號），提起上訴
，本院判決如下：
    主  文
上訴駁回。
    事  實
一、張初強前因不能安全駕駛案件，經法院分別判決各處有期徒
    刑8月、8月，並經裁定應執行有期徒刑1年3月確定，於民國
    108年8月1日縮短刑期假釋出監並交付保護管束，於108年9
    月15日保護管束期滿未經撤銷，視為已執行完畢；詎仍不知
    悔改，又於111年1月16日8時許，在苗栗縣大湖鄉中興村某
    工寮內飲用酒類後，已達不能安全駕駛之程度，仍基於酒後
    駕駛動力交通工具之犯意，於同日10時42分許，自該處騎乘
    車牌號碼000-000號普通重型機車，行經苗栗縣大湖鄉苗61
    線2.5公里處時，不慎撞擊前方由張奕鈞所駕駛之車牌號碼000
    -00號營業用大客車而肇事，經警據報到場處理，並對其施以
    吐氣酒精濃度測試，於同日11時26分許，測得其吐氣所含酒精
    濃度達每公升0.87毫克，而查獲上情。
二、案經苗栗縣警察局大湖分局報告臺灣苗栗地方檢察署檢察官
    偵查起訴。
    理  由
壹、證據能力方面
一、本判決所引用上訴人即被告張初強（下簡稱被告）以外之人
    於審判外之陳述，檢察官、被告及辯護人迄本院言詞辯論終
    結前均未聲明異議，本院審酌上開證據資料作成時之情況，
    核無違法不當及證明力明顯過低之瑕疵，並與本案被告被訴
    之犯罪事實具有關連性，認以之作為證據應屬適當，依刑事
    訴訟法第159條之5規定，均有證據能力。
二、本判決所引用之非供述證據，查無違背法定程序取得之情形
    ，亦無證據證明有何偽造、變造之情事，經審酌與本案被告
    被訴之犯罪事實具有關連性，依刑事訴訟法第158條之4規定
    之反面解釋，均有證據能力。
貳、實體方面
一、上揭犯罪事實，業據被告於警詢、偵查、原審及本院審理時
    均坦承不諱，並有A3類道路交通事故調查紀錄表、苗栗縣警
    察局舉發違反道路交通管理事件通知單2份、酒精測定紀錄
    表2份、財團法人工業技術研究院呼氣酒精測試器檢定合格
    證書影本、現場照片6張、道路交通事故現場圖、道路交通
    事故調查報告表（一）（二）、苗栗縣○○○○○○○○○○○○道路○○
    ○○○○○○○○○○○○0○○道路○○○○○○○○○○○○○號000-000號重型機車
    之車輛詳細資料報表、車號000-00號營業大客車之車輛詳細
    資料報表、監理電子閘門系統查詢車籍資料等在卷可佐，足
    認被告自白與事實相符。從而，本案事證明確，被告上揭犯
    行，堪以認定，應予依法論科。
二、論罪理由
　㈠按行為後法律有變更者，適用行為時之法律。但行為後之法
    律有利於行為人者，適用最有利於行為人之法律，刑法第2
    條第1項定有明文。查被告行為後，刑法第185條之3條業經
    修正，並經總統於111年1月28日以華總一義字第1110001210
    1號令公布，修正前該條第1項規定：「駕駛動力交通工具而
    有下列情形之一者，處2年以下有期徒刑，得併科20萬元以
    下罰金：一、吐氣所含酒精濃度達每公升零點二五毫克或血
    液中酒精濃度達百分之零點零五以上。二、有前款以外之其
    他情事足認服用酒類或其他相類之物，致不能安全駕駛。三
    、服用毒品、麻醉藥品或其他相類之物，致不能安全駕駛。
    」修正後則規定：「駕駛動力交通工具而有下列情形之一者
    ，處三年以下有期徒刑，得併科三十萬元以下罰金：一、吐
    氣所含酒精濃度達每公升零點二五毫克或血液中酒精濃度達
    百分之零點零五以上。二、有前款以外之其他情事足認服用
    酒類或其他相類之物，致不能安全駕駛。三、服用毒品、麻
    醉藥品或其他相類之物，致不能安全駕駛。」經比較新舊法
    結果，修正後之規定顯然較重於修正前之規定，依刑法第2
    條規定，自應從較輕之修正前之規定論處。是核被告所為，
    係犯修正前刑法第185條之3第1項第1款吐氣所含酒精濃度達
    每公升0.25毫克以上而駕駛動力交通工具罪。
　㈡核被告所為，係犯修正前刑法第185條之3第1項第1款之吐氣
    所含酒精濃度達每公升0.25毫克以上而駕駛動力交通工具罪
    嫌。
　㈢被告前曾受如事實欄一所載之有期徒刑執行完畢，有臺灣高
    等法院被告前案紀錄表在卷可稽，被告於受徒刑執行完畢後
    5年以內故意再犯本案有期徒刑以上之罪，為累犯。本院依
    司法院釋字第775號解釋意旨，審酌被告前因犯罪而經徒刑
    執行完畢後，理應產生警惕作用，進而自我控管，不再觸犯
    有期徒刑以上之罪，然卻故意再犯與前罪犯罪型態類似、罪
    名相同之本案不能安全駕駛罪，依前揭說明，足見被告有其
    特別惡性，且前罪之徒刑執行無成效，對於刑罰之反應力顯
    然薄弱等一切情節，故認本案不能安全駕駛罪，有必要依刑
    法第47條第1項規定加重其刑。
三、上訴駁回理由
  ㈠原審審理後，認被告如事實欄一所示犯行，事證明確，適用
    上述論罪科刑法律規定，並審酌被告前已有數次犯酒後駕車
    之公共危險前科紀錄，最近一次酒駕之論罪科刑經法院判處
    有期徒刑8月，被告再犯本案，顯見其一再嚴重漠視法令禁
    制，未能確實反思悔悟，於飲酒後率爾騎乘普通重型機車上
    路、與他車發生碰撞，且吐氣所含酒精濃度測試達每公升0.
    87毫克，足認其嚴重漠視自身及他人之交通安全，對用路大
    眾之生命、身體及財產造成危險，所為實屬可議，惟念及其
    犯後坦承犯行之態度，兼衡其再犯之動機、原因、酒後行車
    之時間、地點、使用之交通工具，與自承國中畢業之智識程
    度、家庭經濟生活狀況等一切情狀，量處有期徒刑10月。經
    核原審此部分採證、認事用法，並無違誤，量刑亦屬妥適，
    應予維持。
  ㈡被告上訴意旨雖請求從輕量刑等語；惟按刑罰之量定，屬法
    院自由裁量之職權行使，應審酌刑法第57條所列各款事由及
    一切情狀，為酌量輕重之標準，並非漫無限制；量刑輕重係
    屬事實審法院得依職權自由裁量之事項，苟已斟酌刑法第57
    條各款所列情狀而未逾越法定刑度，不得遽指為違法；且在
    同一犯罪事實與情節，如別無其他加重或減輕之原因，下級
    審量定之刑，亦無過重或失輕之不當情形，則上級審法院對
    下級審法院之職權行使，原則上應予尊重（最高法院72年台
    上字第6696號、75年台上字第7033號及85年度台上字第2446
    號判決意旨參照）。本案原審已本於被告之責任為基礎，並
    已具體斟酌刑法第57條所列情形而為量刑，未有偏執一端而
    有失之過重、失衡等情事，均已如前述；依上開說明，即不
    得遽指為未審酌上情而量刑過重。被告此部分上訴意旨，亦
    難為本院所採用。
  ㈢綜上，被告上訴，並無理由，應予駁回。
據上論結，應依刑事訴訟法第368條，判決如主文。
本案經檢察官劉偉誠、蔡明峰提起公訴，檢察官王清杰到庭執行
職務。
中　　華　　民　　國　　111 　年　　7 　　月　　27　　日
  　　　　　  刑事第七庭　審判長法　官　梁  堯  銘
                                法　官　張  智  雄
                                法　官　王  鏗  普
以上正本證明與原本無異。
不得上訴。
                                書記官  周  巧  屏 
　　　　　　　　　　　　　　　　
中　　華　　民　　國　　111 　年　　7 　　月　　27　　日
修正前中華民國刑法第185條之3
駕駛動力交通工具而有下列情形之一者，處2年以下有期徒刑，
得併科20萬元以下罰金：
一、吐氣所含酒精濃度達每公升零點二五毫克或血液中酒精濃度
    達百分之零點零五以上。
二、有前款以外之其他情事足認服用酒類或其他相類之物，致不
    能安全駕駛。
三、服用毒品、麻醉藥品或其他相類之物，致不能安全駕駛。因
    而致人於死者，處3年以上10年以下有期徒刑；致重傷者，
    處1年以上7年以下有期徒刑。
曾犯本條或陸海空軍刑法第54條之罪，經有罪判決確定或經緩起
訴處分確定，於五年內再犯第1項之罪因而致人於死者，處無期
徒刑或5年以上有期徒刑；致重傷者，處3年以上10年以下有期徒
刑。